# Exercices {.unnumbered}

```{r}
#| include: false
#| label: packagesdonneesexos
library('dplyr')
library('tabloid')
library('tidyr')
grandile <- readRDS('donnees/grandile.rds')
gapminder <- readRDS('donnees/gapminder.rds')
```

## Exercice 1 {.unnumbered}
Réalisez un tri à plat de la PCS de la personne de référence des ménages de Grandile en affichant les parts sous forme de pourcentage à une décimale. Titrez et sourcez le tableau au format html.

```{r}
#| label: PCSpct
#| eval: false
#| code-fold: true
#| code-summary: "Solution"

grandile %>% 
  arrange(PCS) %>% 
  tab_build(
    var_rows = PCS
  ) %>% 
  tab_pct(pct = "col") %>% 
  tab_round(n = 1) %>% 
  tab_render(lab_rows = "PCS de la personne de référence du ménage",
             note = "Source: Cefil")
```

## Exercice 2 {.unnumbered}
Réalisez un tableau affichant la moyenne des revenus des ménages de Grandile par niveau de diplôme. Vous arrondirez à la centaine d'euros Titrez et sourcez le tableau au format html.

```{r}
#| label: DIPLrevenumoy
#| eval: false
#| code-fold: true
#| code-summary: "Solution"

grandile %>% 
  arrange(DIPL) %>% 
  tab_build(
    var_rows = DIPL,
    var_stat = REVENU,
    stat = "mean"
  ) %>% 
  tab_round(
    n=-2
  ) %>% 
  tab_render(
    title = "Revenu moyen par niveau de diplôme des ménages de Grandile",
    note = "Source: Cefil",
    lab_rows = "Niveau de diplôme")
```

## Exercice 3 {.unnumbered}
Construisez un tableau de l'âge médian (arrondi à l'entier) des personnes de références des ménages de Grandile selon la PCS.

```{r}
#| label: PCSagemedian
#| eval: false
#| code-fold: true
#| code-summary: "Solution"
grandile %>% 
  arrange(PCS) %>% 
  tab_build(
    var_rows = PCS,
    var_stat = AGE,
    stat = "median"
  )%>% 
  tab_round(
    n = 0
  ) %>% 
  tab_render(
    title = "Âge médian des personnes de référence des ménages de Grandile selon la PCS",
    note = "Source: Cefil")
```

## Exercice 4 {.unnumbered}

Réalisez un tableau de structure (en % arrondi à une décimale) des PCS selon le secteur d'activité des ménages de Grandile. Titrez et Sourcez le rendu html.

```{r}
#| label: PCSACTpctligne
#| eval: false
#| code-fold: true
#| code-summary: "Solution"
grandile %>% 
  arrange(PCS, ACT) %>% 
  tab_build(
    var_rows = PCS,
    var_cols = ACT,
    stat = "count"
  ) %>% 
  tab_pct(pct = "row") %>% 
  tab_round(
    n = 1
  ) %>% 
  tab_render(
    title = "PCS selon le Secteur d'activité des ménages de Grandile",
    note = "Source: Cefil")
```


## Exercice 5 {.unnumbered}
A partir des données de Gapminder, construisez le tableau suivant:
```{r}
#| echo: false

gapminder %>% 
  mutate(year = as.character(year),
         gdpM = gdp/1E9) %>% 
  filter(year %in% c(1960, 1970, 1980, 1990, 2000, 2010)) %>% 
  arrange(continent) %>% 
  tab_build(
    var_rows = continent,
    var_cols = year,
    var_stat = gdpM,
    var_w = population,
    stat = "weighted_mean"
  ) %>% 
  select(-"Ensemble") %>% 
  tab_round(n = 1) %>% 
  tab_render(title = "PIB par continent en Milliards de $",
             note = "Source: Gapminder",
             lab_rows = "Continent")
```

```{r}
#| label: gdpMcontinent
#| eval: false
#| code-fold: true
#| code-summary: "Solution"

gapminder %>% 
  mutate(year = as.character(year),
         gdpM = gdp/1E9) %>% 
  filter(year %in% c(1960, 1970, 1980, 1990, 2000, 2010)) %>% 
  arrange(continent) %>% 
  tab_build(
    var_rows = continent,
    var_cols = year,
    var_stat = gdpM,
    var_w = population,
    stat = "weighted_mean"
  ) %>% 
  select(-"Ensemble") %>% 
  tab_round(n = 1) %>% 
  tab_render(title = "PIB par continent en Milliards de $",
             note = "Source: Gapminder",
             lab_rows = "Continent")
```


## Exercice 6 {.unnumbered}

Réalisez le tableau de moyenne pondérée de votre choix à partir des données des ménages de Grandile.